臺灣桃園地方法院刑事判決　　　　　　　100年度訴字第170號
公　訴　人　臺灣桃園地方法院檢察署檢察官
被　　　告　陳韋翰
上列被告因違反毒品危害防制條例案件，經檢察官提起公訴（99
年度偵字第23140 號），被告自白犯罪，經本院合議庭裁定改採
簡式審判程序審理，本院判決如下︰
    主  文
陳韋翰轉讓第一級毒品，累犯，處有期徒刑壹年陸月。
    事  實
一、陳韋翰前於民國97年間因施用第二級毒品罪，經本院於98年
    4 月30日判處有期徒刑2 月確定，於98年8 月24日易科罰金
    執行完畢。詎仍不知悔改，明知海洛因及甲基安非他命分別
    為毒品危害防制條例第2 條第1 項及第2 項所明訂之第一級
    與第二級毒品，而甲基安非他命並經公告屬藥事法第22條第
    1 項第1 款所列之禁藥，均不得非法轉讓。竟仍基於轉讓海
    洛因及安非他命之犯意，以將海洛因及甲基非他命放置於其
    位於桃園縣八德市○○路286 巷19號居所桌上供人任意取用
    之方式，而於99年7 月22日上午10時許，在上開居所，轉讓
    置於桌上摻有海洛因之香菸供楊恭慎施用，另於99年7 月22
    日上午10時許，在上開址處，轉讓置於桌上甲基安非他命供
    江淑芳施用。嗣於同日上午10時25分許，為警持臺灣士林地
    方法院所核發之搜索票，前往桃園縣八德市○○路186 巷19
    號執行搜索時查獲，並扣得陳韋翰持有之海洛因1 包（驗餘
    淨重3.74公克）、甲基非他命1 包（駼餘淨重0.1988公克）
    及玻璃球1 個、注射針筒2 支、分裝杓1 支、殘渣袋4 個、
    電子磅秤1 台及其弟陳志明持有之甲基安非他命吸食器1 個
    、甲基安非他命1 包（驗餘淨重0.0558公克）（後二者已為
    本院100 年度桃簡字第659 號被告陳志明之案件中宣告沒收
    ）。
二、案經臺北縣政府警察局三重分局報告臺灣桃園地方法院檢察
    署檢察官偵查起訴。
    理  由
壹、證據能力：
一、按被告以外之人於審判外之言詞或書面陳述，除法律有規定
    者外，不得作為證據。又被告以外之人於審判外之陳述，雖
    不符前4 條之規定，而經當事人於審判程序同意作為證據，
    法院審酌該言詞陳述或書面陳述作成時之情況，認為適當者
    ，亦得為證據。當事人、代理人或辯護人於法院調查證據時
    ，知有第159 條第1 項不得為證據之情形，而未於言詞辯論
    終結前聲明異議者，視為有前項同意，刑事訴訟法第159 條
    第1 項、第159 條之5 分別定有明文。查證人楊恭慎、江淑
    芳於警詢時之陳述，固係審判外之陳述而屬傳聞證據，惟被
    告就上開審判外之陳述，於本院審理中，知有該項證據，未
    曾於言詞辯論終結前聲明異議，而本院審酌該等證人陳述作
    成時之情況，並無違法取證及證明力過低之瑕疵，亦認以之
    作為證據為適當，依前揭規定說明，自有證據能力。
二、楊恭慎、江淑芳於檢察官99年7 月22日偵訊時，並非係以證
    人身分應訊，而係以共同被告之身分應訊，是檢察官雖未令
    其二人以證人身分具結，然其二人既以共同被告之身分應訊
    ，被告本無令其具結之規定，是自不得以該二人未經具結即
    謂其二人上開偵訊陳述無證據能力。又按被告以外之人於偵
    查中向檢察官所為之陳述，除顯有不可信之情況者外，得為
    證據，刑事訴訟法第159 條之1 第2 項定有明文。查上開二
    人偵查中所為之陳述，係檢察官依法訊問，復無其他事證足
    資認定其等於檢察官訊問時有受違法取供情事，並無何特別
    不可信之情況，是依上開規定均有證據能力，而得作為本案
    之證據。
三、按「被告以外之人於審判外之言詞或書面陳述，除法律有規
    定者外，不得作為證據」，刑事訴訟法第159 條第1 項固定
    有明文，然「鑑定之經過及其結果，應命鑑定人以言詞或『
    書面』報告」，同法第206 條第1 項亦規定甚明，是鑑定人
    以書面為鑑定報告提出於法院，依刑事訴訟法第159 條第1
    項立法理由及同法第206 條第1 項規定，即具有證據能力。
    又法院或檢察官得囑託醫院、學校或其他相當之機關、團體
    為鑑定，或審查他人之鑑定，並準用第203 條至第206 條之
    1 之規定，刑事訴訟法第208 條第1 項亦定有明文。依此，
    檢察官對於偵查中之案件，認須實施鑑定者，固應就具體個
    案，選任鑑定人或囑託鑑定機關（團體）為之；但對於司法
    警察機關調查中之案件，或有量大或急迫之情形，為因應實
    務之現實需求，如檢察官針對該類案件之性質（例如：查扣
    之毒品必須檢驗其成份、對施用毒品之犯罪嫌疑人必須檢驗
    其體內有無毒品代謝反應、對於查扣之槍砲彈藥必須檢驗有
    無殺傷力、對違反野生動物保育法案件必須鑑定是否屬於保
    育類動物案件等），認為當然有鑑定之必要者，經參看法務
    部92年5 月20日法檢字第092080203 號函送之法務部「因應
    刑事訴訟法修正工作小組」研討之刑事訴訟法修正相關議題
    第21則之共識結論，以及臺灣高等法院於92年8 月1 日舉行
    之刑事訴訟法新制法律問題研討會第三則法律問題研討結果
    之多數說（載於司法院92年8 月印行「刑事訴訟法新制法律
    問題彙編」第15頁至第18頁），基於檢察一體原則，得由該
    管檢察長對於轄區內之案件，以事前概括選任鑑定人或囑託
    鑑定機關（團體）之方式，俾便轄區內之司法警察官、司法
    警察對於調查中之此類案件，得即時送請事前已選任之鑑定
    人或囑託之鑑定機關（團體）實施鑑定，該鑑定人或鑑定機
    關（團體）亦應視同受承辦檢察官所選任或囑託而執行鑑定
    業務，其等出具之書面鑑定報告應屬刑事訴訟法第206 條所
    定之傳聞例外，當具有證據能力（參看法務部92年9 月1 日
    法檢字第09200350 83 號函）。從而，本件證人楊恭慎、江
    淑芳於警局所採尿液，經委由台灣檢驗科技股份有限公司鑑
    驗其中之毒品代謝反應所作之濫用藥物檢驗報告，被告持有
    之海洛因、甲基安非他命經分別委由法務部調查局、交通部
    民用航空局航空醫務中心鑑驗，分別出具鑑定書，自應認具
    有證據能力而得為本件之證據。
貳、實體部分：
一、訊據被告於本院100 年3 月10日最初之準備程序中矢口否認
    犯行，辯稱：案發日伊未看見楊恭慎施用海洛因，而江淑芳
    不敢在伊面前吸食甲基安非他命，且江淑芳係伊太太，伊無
    法一天24小時監督江淑芳，若江淑芳要施用，伊無法掌握云
    云，後於本院審理及嗣後之準備程序、簡式審判中均認罪。
    經查：(1)證人楊恭慎於警、偵訊時均證稱伊於案發日上午10
    點多施用的海洛因是被告放在桌上，伊與被告是老朋友，伊
    就拿起來用，伊施用一支摻有海洛因之香菸，被告放在桌上
    就可以自己拿等語。證人江淑芳於警、偵訊時均證稱伊於案
    發日上午10點多在家裡施用的甲基安非他命是被告放在桌上
    ，伊自行取用，被告有看到伊施用桌上的甲基安非他命等語
    。是可見被告明知楊恭慎、江淑芳施用其置於桌上之甲基安
    非他命、海洛因，卻無任何反對之表示，而該等毒品復為其
    所有，其轉讓毒品予上開二人施用之犯行極為明確。(2)證人
    楊恭慎、江淑芳所採尿液，經鑑定分別呈鴉片類、安非他命
    類陽性反應，有台灣檢驗科技股份有限公司出具之濫用藥物
    檢驗報告2 紙附卷可憑，是該二證人上開證述，核與驗尿報
    告相符。(3)被告持有之海洛因、甲基安非他命經分別委由法
    務部調查局、交通部民用航空局航空醫務中心鑑驗其之成分
    無誤，並有該二機關出具之鑑定書附卷可稽，此自可作為被
    告轉讓海洛因、甲基安非他命之補強證據。綜上，被告否認
    犯罪及嗣後承認犯罪之供詞，以後者與事實相符，是以，本
    件事證明確，被告犯行足堪認定。
二、按第二級毒品甲基安非他命成分係屬安非他命類藥品，業經
    行政院衛生署75年7 月11日衛署藥字第597627號公告，為有
    效管理安非他命類藥品與其衍生物之冊類及其製劑，重申公
    告禁止使用，而認屬藥事法規範之禁藥。而藥事法第83條第
    1 項係於93年4 月21日修正公布，同年月23日施行，為毒品
    危害防制條例之後法，且藥事法第83條第1 項之法定刑為7
    年以下有期徒刑，得併科新臺幣500 萬元以下罰金，與毒品
    危害防制條例第8 條第2 項之法定刑為6 月以上，5 年以下
    有期徒刑，得併科新臺幣70 萬 元以下罰金相較後，以藥事
    法第83條第1 項之法定刑為重。又以毒品之範圍尚包括影響
    精神物質與其製品，而藥事之管理，亦非僅止於藥品之管理
    ，毒品未必均係經公告列管之禁藥，禁藥亦非必均為毒品，
    毒品危害防制條例與藥事法二者，並無必然之特別法與普通
    法關係。是除有轉讓之第二級毒品達毒品危害防制條例第8
    條第6 項之一定數量，經依法加重後之法定刑較藥事法第83
    條第1 項之法定刑為重之情形外，因藥事法第83條第1 項為
    後法，且為重法，二者有法條競合關係，應優先適用藥事法
    處罰（最高法院96年度台上字第3582號判決意旨、臺灣高等
    法院暨所屬法院94年法律座談會刑事類提案第8 號研討結果
    參照）。又被告於上開時、地轉讓予江淑芳之甲基安非他命
    數量不詳，惟以江淑芳係施用被告置於桌上之甲基安非他命
    一次，是要無可能達毒品危害防制條例第8 條第6 項規定加
    重其刑之量以上，是揆諸前揭規定與說明，被告上開轉讓甲
    基安非他命之行為，應依藥事法第83條第1 項之轉讓禁藥罪
    論處。故核被告所為，係犯毒品危害防制條例第8 條第1項
    之轉讓第一級毒品罪、藥事法第83條第1 項之轉讓禁藥罪；
    檢察官認被告轉讓甲基安非他命部分，係構成毒品危害防制
    條例第8 條第2 項之轉讓第二級毒品罪，容有未洽，應依法
    逕行變更起訴法條。又被告持有海洛因、甲基安非他命後，
    進而轉讓，其持有之低度行為應為轉讓之高度行為所吸收，
    不另論罪。被告有前開事實欄所述有期徒刑執行完畢之紀錄
    ，有台灣高等法院被告前案紀錄表乙份附卷可稽，被告有期
    徒刑執行完畢後五年內再犯本件有期徒刑以上之罪，為累犯
    ，應依刑法第47條第1 項之規定加重其刑。被告於99年7 月
    22日上午10時許，在其上開居所，一次同時轉讓其置於桌上
    之海洛因、安非他命予楊恭慎、江淑芳二人，其係以一行為
    觸犯數法令，為想像競合犯，應依刑法第55條，從較重之轉
    讓第一級毒品罪處斷。爰審酌被告轉讓海洛因及甲基安非他
    命，對國人健康影響甚鉅，然其每次轉讓、販賣甲基安非他
    命之量尚微，並審酌其犯罪手段、智識程度、犯後態度等一
    切情狀，量處如主文所示之刑。被告轉讓予楊恭慎、江淑芳
    之海洛因、甲基安非他命，均業據該二人當場立即施用，是
    本案扣得之被告持有之海洛因1 包（驗餘淨重3.74公克）、
    甲基非他命1 包（駼餘淨重0.1988公克），另行構成持有第
    一級、第二級毒品罪，而與其之本件轉讓行為無關，自不得
    於本案宣告沒收，又所扣得之如事實欄所示之被告持有之上
    開其他物品，亦均與本案犯罪無關，自均不諭知沒收。
據上論斷，應依刑事訴訟法第273 條之1 第1 項、第299 條第1
項前段、第300 條，毒品危害防制條例第8 條第1 項，藥事法第
83條第1 項，刑法第11條前段、第55條、第47條第1 項，判決如
主文。
本案經檢察官王齡梓到庭執行職務
中    華    民    國   100    年    11    月    9     日
                          刑事第三庭法  官  曾雨明
以上正本證明與原本無異。
如不服本判決應於收受判決後10日內向本院提出上訴書狀，並應
敘述具體理由。其未敘述上訴理由者，應於上訴期間屆滿後20日
內向本院補提理由書( 均須按他造當事人之人數附繕本) 「切勿
逕送上級法院」。
                                    書記官  李靜華
中    華    民    國   100    年    11    月    10    日
附論罪科刑法條：
毒品危害防制條例第8條第1項：
轉讓第一級毒品者，處 1 年以上 7 年以下有期徒刑，得併科新
臺幣 1 百萬元以下罰金。
藥事法第83條第1 項：
明知為偽藥或禁藥，而販賣、供應、調劑、運送、寄藏、牙保、
轉讓或意圖販賣而陳列者，處七年以下有期徒刑，得併科新臺幣
五百萬元以下罰金。